臺灣高雄地方法院刑事判決　　　　　　　95年度易字第2167號
　　公　訴　人　臺灣高雄地方法院檢察署檢察官
　　被　　　告　甲○○
　　選任辯護人　吳保仁律師
上列被告因妨害自由案件，經檢察官提起公訴（95年度偵字第29
887 號），本院判決如下：
    主  文
甲○○無故侵入他人住宅，處有期徒刑月，如易科罰金，以新
臺幣貳仟元折算壹日。
    事  實
一、甲○○與丙○○係和園社區之鄰居。甲○○於民國95年11月
    12日3 時，明知未得同意不得擅入他人住宅，仍基於侵入住
    宅之犯意，侵入丙○○址設高雄市左營區○○○路405 巷11
    號住處。嗣丙○○發覺將甲○○帶由警方處理，始悉上情。
二、案經丙○○訴由高雄市政府警察局左營分局分局報告臺灣高
    雄地方法院檢察署檢察官提起公訴。
    理  由
壹、程序部分：
一、按被告以外之人於審判外之陳述，雖不符前4 條（刑事訴訟
    法第159 條之1 、第159 條之2 、第159 條之3 、第159 條
    之4） 之規定，而經當事人於審判程序同意作為證據，法院
    審酌該言詞陳述或書面陳述作成時之情況，認為適當者，亦
    得為證據，刑事訴訟法第159 條之5 第1 項定有明文。證人
    即告訴人丙○○、證人馬伯康於警詢之陳述，經被告及其辯
    護人同意作為證據（見本院95年12月25日準備程序筆錄第3
    頁），本院審酌證人丙○○、馬伯康警詢之陳述出於自由意
    志，又本院審酌該證人證述作成時之情況，並查無其他不法
    之情狀，依上開說明，證人丙○○、馬伯康於警詢之陳述，
    得為證據。
貳、實體事項：
一、訊據被告甲○○固坦承有於上開時間進入告訴人丙○○住處
    ，惟矢口否認有何侵入住宅犯行，辯稱：其係社區監察委員
    身分代理主委，當日臨睡前，我從監視器看監視系統發現社
    區小門沒有關，但沒有人在門外，我基於熱心，迅速下樓關
    閉後，我先回到我自己車庫前，思考社區門戶安全宣導的問
    題，因覺得門戶夜間開啟不妥，我決定再出去看一下，我行
    至丙○○車庫門口時，我發現丙○○車庫門沒有關閉，且丙○○個人車輛停在車庫內，我覺得可能有異狀，當時是凌晨
    3 時，我沒有按電鈴告訴丙○○住處樓上的人，我就上前查
    看，後來發現沒有太大異狀，就站在丙○○車庫門下繼續思
    考，要如何跟住戶宣導注意門戶安全的問題，站了幾分鐘後
    ，我發現有車輛要進入社區，我才驚覺自己穿著不妥，因我
    只有穿內褲，為了怕引起鄰居誤會，所以退到丙○○車庫後
    方，沒想到是丙○○返家，我是基於熱心幫丙○○巡視有無
    異狀，當日我精神狀態正常云云；辯護意旨略以：被告係因
    熱心前往查看告訴人丙○○住處，非無故侵入云云。經查：
（一）被告於95年11月12日3 時，進入告訴人丙○○住處之事實
      ，除被告之自白外，核與證人即告訴人丙○○、證人馬伯
      康警詢證述相符，此外，復有現場照片5 張、監視錄影帶
      翻拍畫面2 張在卷可查（見警卷），上開事實堪信為真。
（二）被告及其辯護人雖辯稱：基於社區監察委員身分代理主委
      ，因熱心緣故，有進入告訴人丙○○住處正當理由云云，
      然證人即告訴人丙○○於本院審理中結證稱：被告事發時
      是社區代理主委，事發前沒見過被告在社區巡視，我是95
      年11月11日晚上11點多出門，當時車庫沒有關上，我回來
      時車庫沒有開燈，當時未發現異狀，我走進去車庫後面要
      換拖鞋時，被告蹲在我車子後面，準備往外跑，我就追出
      去，把他抓住。當時被告下半身穿一件緊身黑色內褲，上
      半身穿一件長袖外套。我就報警。報警時，被告跑回他住
      處，待警察來時才自己下來，被告衣服有換過，穿長褲等
      語（見本院96年1 月23日審判筆錄第3 、4 頁）。證人丁○○於本院審理中結證稱：我是和園社區財務委員，被告
      是代理主委，本件被告進入丙○○住處之事我不知道，不
      知道被告在95年間曾在我們社區進行巡視，我只知道被告
      有在白天打掃公共設施，我晚上很少出來，沒什麼印象在
      社區公共空間遇到被告，社區主委之職責是管理公共設施
      ，如果住戶對公共設施有反應就去處理，不知道監察委員
      職務為何等語（見本院96年1 月23日審判筆錄第7 至9 頁
      ）。證人丙○○於本院審理之證述內容與警詢相符，未有
      矛盾之處；證人丁○○之證述乃關於社區委員職責內容，
      與被告並無對立利害關係，上開證人丙○○、丁○○之證
      言自屬可採。本院認縱使被告身為該社區代理主委，其職
      責僅限於管理公共設施，至於社區住戶私人處所之管理應
      非屬代理主委職責之範疇，且衡諸常情，社區住戶基於熱
      心緣故而於凌晨時間巡視社區公共空間，亦應穿著合宜服
      裝出現在公眾場合，而本件被告自承當時社區小門外別無
      他人，該社區並無急迫遭人入侵之情事，被告大可加穿外
      褲後下樓關閉社區小門再返家，退萬步言，即便當時情況
      緊急，被告明知其下半身僅著內褲，亦應於下樓關閉社區
      小門後儘速返家，然被告之舉非但有違常情，更誆稱係因
      熱心乃身著內褲至告訴人丙○○住處巡視，既未通知告訴
      人丙○○住處之住戶、亦無開燈查證，被告之行為顯屬異
      常。再者，被告自承當時精神正常，以被告大學畢業之教
      育程度，有正當工作（見警卷），應明知身著內褲出現於
      社區公共空間之不當，更何況以此衣著進入社區住戶之住
      處，被告上開所辯，顯屬卸責之詞，不足採信。
（三）綜上，本件事證明確，被告並無正當理由進入告訴人丙○○住處，被告之犯行洵堪認定，應依法論科。
二、按所謂無故侵入他人住宅，指無正當理由擅入他人住宅而言
    ，最高法院22年上字第891 號判例參照。本件被告於上開時
    間，身著內褲進入告訴人丙○○住處之行為，係犯刑法第30
    6 條第1 項之無故侵入他人住宅罪。爰審酌被告未經告訴人
    丙○○同意，任意侵入告訴人丙○○之住宅，妨害他人居家
    安寧，誠屬可議，犯後又飾詞卸責，難認其有悔意，及其犯
    罪手段、智識程度及未與告訴人達成和解等一切情狀，量處
    如主文所示之刑，復斟酌被告之職業為工、教育程度為大學
    畢業、家庭經濟小康等情狀（此見警卷調查詢問筆錄受詢問
    人欄即明），諭知以新臺幣2 千元折算1 日之易科罰金折算
    標準，以示懲儆。
據上論斷，應依刑事訴訟法第299 條第1 項前段，刑法第306 條
第1 項、第41條第1 項前段，刑法施行法第1 條之1 第1 項、第
2 項但書，判決如主文。
本案經檢察官乙○○到庭執行職務。
中　　華　　民　　國　　96　　年　　2 　　月　　16　　日
                        刑事第二庭審判長法  官  邱永貴
                                        法  官  楊筑婷
                                        法  官  何佩陵
以上正本證明與原本無異。
如不服本判決，應於判決送達後10日內，向本院提出上訴狀。
中　　華　　民　　國　　96　　年　　2 　　月　　16　　日
                                        書記官  張家瑜
附錄本案論罪科刑法條：
中華民國刑法第306 條無故侵入他人住宅、建築物或附連圍繞之
土地或船艦者，處1 年以下有期徒刑、拘役或3 百元以下罰金。
無故隱匿其內，或受退去之要求而仍留滯者，亦同。
